【裁判字號】    99,訴,90
【裁判日期】    990617
【裁判案由】    食品衛生管理法
【裁判全文】
臺中高等行政法院判決
                                        99年度訴字第90號
                                     99年6月10日辯論終結
原      告  甲○○

被      告  南投縣政府
代  表  人  乙○○
訴訟代理人  丙○○
上列當事人間因食品衛生管理法事件，原告不服行政院衛生署中
華民國99年1月5日衛署訴字第0980030656號訴願決定，提起行政
訴訟。本院判決如下︰
    主  文
原告之訴駁回。
訴訟費用由原告負擔。
    事實及理由
一、事實概要：緣原告販售之「台灣碎脯」食品，經雲林縣衛生
    局人員於民國（下同）98年7月11日在雲林縣斗六市「二吉
    軒豆漿超市」抽驗，結果檢出苯甲酸2.052g/kg，與規定不
    符（依規定為1.0g/kg以下），移請被告所屬衛生局核處，
    被告乃以原告違反食品衛生管理法第12條規定，依同法第33
    條第3款規定，於98年9月2日以府授衛食字第09801851590號
    行政裁處書，處原告新臺幣（下同）4萬元罰鍰，並依同法
    第29條第1項第2款規定，請其於98年9月15日前將市售品及
    庫存品回收銷毀，屆期未遵行，依法沒入銷毀之。原告不服
    ，提起訴願遭駁回，遂提起本件行政訴訟。
二、本件原告主張：即食食品中只有蘿蔔乾必須水洗2小時後再
    炒熟，因為苯甲酸為粉劑不溶於水，只附在食品表面，水浸
    沖過即消失，故不侵害人體健康。臺灣為多雨潮溼氣候，防
    腐劑放少食品容易發霉，防腐劑水洗即消失。被告檢查的系
    爭碎脯沒有洗過，所以超標，只要洗過就不會超過標準。因
    農民蘿蔔生產過剩，要求渠幫他們處理過大、或過小產品，
    每年數百噸要處理，唯一方法只有鹽漬、日晒及防腐劑保存
    ，政府理應獎勵輔導，以改善人民就業及農民福祉；況且被
    告處罰太重，原告無力負擔；本件裁罰之系爭碎脯與前一件
    裁罰之碎脯同屬同批產品，只是包裝日期不同，不應裁罰兩
    次等情。並聲明求為判決撤銷訴願決定及原處分。
三、被告則以：經查本案原告銷售之「臺灣碎脯」產品，經雲林
    縣衛生局98年7月11日抽驗檢出苯甲酸2.052g/kg，與規定不
    符，其產品製造日期為98年4月17日，外包裝標示臺灣碎脯
    （男），及雲林縣二吉軒豆漿超示表示係由美足行以貨車運
    送方式行銷，由其提供之電話00000000000查詢，用戶名稱
    為原告所登記使用，有雲林縣衛生局抽樣紀錄、產品包裝照
    片、中華電信股份有限公司雲林營運處通聯記錄查詢及二吉
    軒豆漿超市負責人鄭茂彧訪問紀要可稽，確認當日抽驗之產
    品確為原告所製售無誤，違法事實明確，基於維護國民健康
    之要旨，被告所屬衛生局依據食品衛生管理法第12條規定處
    原告4萬元罰鍰，並無不當等語，資為抗辯。並聲明求為判
    決駁回原告之訴。
四、兩造之爭點：被告所為罰鍰及銷毀處分是否適法？經查：
    (一)按「食品添加物之品名、規格及其使用範圍、限量標準，
      由中央主管機關定之。」、「食品、食品添加物、食品器
      具、食品容器、食品包裝或食品用洗潔劑，經依第24條規
      定抽查或檢驗者，由當地主管機關依抽查或檢驗結果為下
      列之處分：‧‧‧2、不符中央主管機關依第10條所定衛
      生安全及品質標準或依第12條所定食品添加物品名、規格
      及其使用範圍、限量標準之規定，‧‧‧應予沒入銷毀。
      ‧‧‧」、「有下列行為之一者，處新臺幣3萬元以上15
      萬元以下罰鍰；‧‧‧：3、違反中央主管機關依第12條
      所定標準有關食品添加物品名、規格及其使用範圍、限量
      之規定‧‧‧。」分別為食品衛生管理法第12條、第29條
      第1項第2款及第33條第3款所明定。
    (二)本件原告販售之「台灣碎脯」食品，經雲林縣衛生局人員
      於98年7月11日在雲林縣斗六市「二吉軒豆漿超市」抽驗
      ，結果檢出苯甲酸2.052g/kg，與規定不符（依規定為1.0
      g/kg以下），移請被告所屬衛生局處辦，被告乃以原告違
      反食品衛生管理法第12條規定，依同法第33條第3款規定
      ，以98年9月2日府授衛食字第09801851590號行政裁處書
      ，處原告4萬元罰鍰，並依同法第29條第1項第2款規定，
      請其於98年9月15日前將市售品及庫存品回收銷毀，屆期
      未遵行，依法沒入銷毀之。原告不服，向行政院衛生署提
      起訴願遭決定駁回。
    (三)原告起訴主張苯甲酸為粉劑不溶於水，只附在食品表面，
      水浸沖過即消失，不侵害人體健康，被告檢驗之系爭碎脯
      未洗過，所以超標，只要該蘿蔔乾經水洗過，即不會超過
      標準；況且被告處罰太重，原告無力負擔；本件裁罰之系
      爭碎脯與前一件裁罰之碎脯同屬同批產品，只是包裝日期
      不同，不應裁罰兩次云云。
    (四)查本件系爭產品之製造日期為98年4月17日，與被告前以
      98年7月14日府授衛食字第09801495940號行政裁處書所處
      分案件（製造日期為98年2月25日及98年3月28日），並非
      同批產品，並無一事二罰之問題。次查，苯甲酸無法因經
      過烹煮或水洗過就會消失或減少，其會滲入食品內部，故
      添加食品防腐劑之劑量多寡會影響人體健康，其風險比率
      ，由食品衛生主管機關制定「食品添加物使用範圍及限量
      」予以把關控管，以維國人之健康。原告持續販售添加防
      腐劑（苯甲酸）超過「食品添加物使用範圍及限量」規定
      用量之碎脯（蘿蔔乾），即屬違規，本件原告所製造販售
      之碎脯食品，經檢出苯甲酸2.052g/kg，與規定不符（依
      規定為1.0 g/kg以下），此有雲林縣衛生局檢驗結果附卷
      可稽（見本院卷第53頁），亦為原告所不爭執，原告違規
      事證明確，被告衡酌原告情節，處以4萬元罰鍰，稽之首
      揭規定，並無違誤，原告主張並無足採。
五、綜上所述，原告所訴並無可採，本件原處分處原告4萬元罰
    鍰，並限期將市售品及庫存品回收銷毀之處罰並無違誤，訴
    願決定予以維持，亦無不合。原告訴請撤銷，為無理由，應
    予駁回。本件事證已臻明確，兩造其餘之陳述及舉證，不影
    響於本判決之判斷，爰不一一論列，併予敘明。
六、據上論結，本件原告之訴為無理由，依行政訴訟法第195條
    第1項後段、第98條第1項前段，判決如主文。
中    華    民    國    99    年    6    月    17    日
                臺中高等行政法院第三庭
                          審判長法  官  王  茂  修
                                法  官  林  金  本
                                法  官  莊  金  昌

以上正本證明與原本無異。
如不服本判決，應於判決送達後20日內向本院提出上訴書狀，其
未表明上訴理由者，應於提起上訴後20日內向本院提出上訴理由
書（須依對造人數附具繕本）；如於本判決宣示或公告後送達前
提起上訴者，應於判決送達後20日內補提上訴理由書（須附繕本
）。未表明上訴理由者，逕以裁定駁回。
中    華    民    國    99    年    6    月    17     日
                                書記官  林  昱  妏

司法院資訊處製作；財團法人民間司法改革基金會備份。
